【裁判字號】    98,交易,6
【裁判日期】    980505
【裁判案由】    過失致死
【裁判全文】
臺灣雲林地方法院刑事判決               98年度交易字第6號
公  訴  人  臺灣雲林地方法院檢察署檢察官
被      告  甲○○
上列被告因過失致死案件，經檢察官提起公訴（97年度調偵字第
420 號），於本院準備程序進行中，被告就被訴事實為有罪之陳
述，經本院進行簡式審判程序，判決如下：
    主      文
甲○○因過失致人於死，處有期徒刑伍月，如易科罰金，以新臺
幣壹仟元折算壹日。緩刑年，並應於本判決確定之日起陸月內
，向被害人廖淑粉支付本院九十八年三月二十六日九十八年度交
附民移調字第十一號調解筆錄記載尚未支付之新臺幣拾萬元。
    事實及理由
一、犯罪事實：
    甲○○於民國97年7 月5 日下午2 時20分許，騎乘車牌號碼
    J58-602 號重型機車，沿雲林縣西螺鎮○○路由東往西方向
    行駛，行經同路248 號前時，原應注意汽機車行進中駕駛人
    應注意車前狀況，隨時採取必要安全措施，依當時天候晴、
    日間有自然光線、為柏油路面狀態乾燥、路面狀況無缺陷、
    道路無其他障礙物、視距良好等情形，無不能注意之情事，
    甲○○疏未注意及此，適有同向行駛之廖石獅騎乘人力腳踏
    車違規駛入畫有分向限制線路段之快車道內，貿然向左偏移
    ，甲○○所騎乘之上開機車右側車身因而擦撞廖石獅騎乘之
    腳踏車前輪，致廖石獅、甲○○均人車倒地，造成廖石獅受
    有頭部外傷並顱內出血、第一腰椎壓迫性骨折、左側第四、
    五肋骨骨折之傷害，經送醫急救後於同年11月2 日上午6 時
    0 分許不治死亡。甲○○肇事後，向到場處理事故員警陳明
    係肇事者，自首而接受裁判。
二、認定犯罪事實所憑證據及理由：
(一)、本案被告甲○○所犯刑法第276 條第1 項過失致死罪，係死
    刑、無期徒刑、最輕本刑為3 年以上有期徒刑以外之罪，其
    於準備程序就前揭被訴事實為有罪之陳述，經法官告知簡式
    審判程序之旨，並聽取其與公訴人之意見後，本院裁定進行
    簡式審判程序，是本件之證據調查，依刑事訴訟法第273 條
    之2 規定，不受同法第159 條第1 項、第161 條之2 、第16
    1 條之3 、第163 條之1 及第164 條至第170 條規定之限制
    ，合先敘明。
(二)、上開犯罪事實，業經被告於本院審理時坦白承認，並有道路
    交通事故現場圖、道路交通事故調查報告表(一)及(二)、現場照
    片8 張、慈愛綜合醫院97年9 月8 日第1948號診斷證明書、
    臺灣雲林地方法院檢察署相驗筆錄、勘驗筆錄、相驗屍體證
    明書、檢驗報告書各1 份、相驗照片9 張在卷可稽，足認被
    告之自白與事實相符，應可採信。
(三)、按汽車行駛時，駕駛人應注意車前狀況，並隨時採取必要之
    安全措施；慢車在未劃設慢車道之道路，應靠右側路邊行駛
    ，道路交通安全規則第94條第3 項、第124 條第2 項訂有明
    文。被告駕車時本應注意及此，被告於本院審理時自承：發
    現被害人廖石獅時，是跟我同一車道等語，益徵被告於行駛
    時，明知已見到被害人在其同向車道前方，被告竟仍疏未注
    意車前狀況，沒有採取必要之安全措施，再依道路交通事故
    調查報告表所載，本件肇事時、地之天候、路況皆良好，依
    當時情況被告應無不能注意情事，竟疏未注意及此，適有同
    向行駛之廖石獅騎乘人力腳踏車，未按上開規定靠右側路邊
    行駛，違規駛入畫有分向限制線路段之快車道內，貿然向左
    偏移，導致兩車碰撞，致被害人死亡，被告對此顯有過失。
    又被害人本案車禍，受有頭部外傷並顱內出血、第一腰椎壓
    迫性骨折、左側第四、五肋骨骨折之傷害，經送醫急救後於
    上開時間不治死亡等情，亦有慈愛綜合醫院97年9 月8 日第
    1948號診斷證明書、臺灣雲林地方法院檢察署相驗筆錄、勘
    驗筆錄、相驗屍體證明書、檢驗報告書各1 份、相驗照片9
    張在卷可考，堪認被害人之死亡與被告之過失間，有因果關
    係。參酌臺灣省嘉雲區車輛行車事故鑑定委員會98年2 月24
    日嘉雲鑑980054字第0985800661號函認為被告上開過失行為
    ，係本案肇事次因，足認被告就本案之發生具有過失，且與
    被害人死亡間具有相當因果關係。
(四)、本案事證明確，被告犯行堪以認定，應予依法論科。
三、論罪科刑之理由：
(一)、核被告所為，係犯刑法第276 條第1 項之過失致死罪。
(二)、被告於本案事故發生後，偵查機關尚不知孰為犯罪嫌疑人前
    ，即在雲林縣警察局交通隊員警到案發現場處理時，在場承
    認為肇事人，告知事故經過，而自首接受裁判，有雲林縣警
    察局交通隊西螺小隊道路交通事故肇事人自首情形紀錄表附
    卷可佐，已合於刑法第62條前段自首之規定，爰予減輕其刑
    。
(三)、爰審酌被告應注意行車狀況且遵守交通規則，卻因一時輕忽
    而肇事，導致被害人死亡，造成被害人全家蒙受難以承受之
    痛苦與遺憾，然被告於案發之初自首接受裁判，且犯後與被
    害人家屬達成民事損害賠償之和解，並已先行支付新臺幣（
    下同）300,000 元，有本院98年3 月26日98年度交附民移調
    字第11號調解筆錄在卷足考，並於犯後坦承犯行，已有悔意
    等一切情狀，量處如主文所示之刑，並諭知易科罰金之折算
    標準。
(四)、被告未曾因故意犯罪受有期徒刑以上刑之宣告，有臺灣高等
    法院被告前案紀錄表1 份在卷可按，其因一時失慮，致罹刑
    章，事後已坦承犯行，且與被害人家屬達成和解，並已先行
    支付部分款項等情，有如前述，經此教訓，當知警惕，信無
    再犯之虞，本院因認對其所宣告之刑以暫不執行為適當，是
    爰併予宣告緩刑期間如主文所示，以勵自新。另考量被告尚
    餘100,000 元款項未支付被害人，且須分2 期，每期支付50
    ,000 元 與被害人家屬代表廖淑粉，是爰併予宣告緩刑期間
    為3 年，並自本判決確定之日起6 月內，應如數支付如主文
    所示數額之財產。此外，本判決命被告支付之金額，即為本
    院98年3 月26日98年度交附民移調字第11號調解筆錄載明尚
    未給付之金額，並非另命被告負擔額外之賠償義務，附此敘
    明。
四、應適用之法律：
    刑事訴訟法第273 條之1 第1 項、第299 條第1 項前段，刑
    法第276 條第1 項、第62條前段、第41條第1 項前段、第74
    條第1 項第1 款、第2 項第3 款，刑法施行法第1 條之1 第
    1 項、第2 項前段。
本案經檢察官吳淑娟到庭執行職務。
中    華    民    國    98    年    5     月    5     日
                  交通法庭  法  官  藍家偉
以上正本證明與原本無異。
如不服本判決應於收受送達後10日內向本院提出上訴書狀，並應
敘述具體理由；其未敘述上訴理由者，應於上訴期間屆滿後20日
內向本院補提理由書（均須按他造當事人之人數附繕本）「切勿
逕送上級法院」。
                            書記官  王雪招
中    華    民    國    98    年    5     月    5     日
附錄本案論罪科刑法條全文：
刑法第276 條：
因過失致人於死者，處2 年以下有期徒刑、拘役或2 千元以下罰
金。
從事業務之人，因業務上之過失犯前項之罪者，處5 年以下有期
徒刑或拘役，得併科3 千元以下罰金。


司法院資訊處製作；財團法人民間司法改革基金會備份。
